臺灣臺北地方法院民事裁定　　　　　　　100年度抗字第136號
抗　告　人　黃圓映
　　　　　　黃鎂銀
相　對　人　大眾商業銀行股份有限公司
法定代理人　陳建平
代　理　人　向仕湖
上列當事人間本票裁定事件，抗告人對於民國100年4月19日本院
所為之100年度司票字第3223號裁定提起抗告，本院裁定如下：
    主      文
原裁定廢棄。
相對人之聲請駁回。
抗告程序費用新台幣壹仟元及聲請程序費用新臺幣伍仟元均由相
對人負擔。
    理      由
一、相對人之聲請意旨略以：相對人執有抗告人所共同簽發，如
    附表所示之本票2紙（下稱系爭本票），付款地在臺北市，
    利率未約定，未填載到期日並免除作成拒絕證書，詎相對人
    於100年3月21日屆期經提示後僅獲支付其中部分金額，其餘
    金額未獲付款，屢次向抗告人催討仍不置理，為此依票據法
    第123條規定，聲請法院裁定就票面金額准許強制執行云云
    。
二、本件抗告意旨略以：原裁定前雖由抗告人之家人赴警察機關
    代為領取，惟抗告人於民國100年3月18日起至同年5月17日
    止期間內，均經羈押於法務部矯正署苗栗看守所（下稱苗栗
    看守所），並禁止接見通信，根本無從知悉該裁定情事，而
    無法行使權利。又抗告人於前開羈押期間既經禁止接見，是
    相對人並未向抗告人提示如附表所示本票2紙（下稱系爭本
    票），自不得行使追索權及票據法第123條規定之權利。原
    裁定未察上情遽准予強制執行，顯有不當，爰依法聲請回復
    原狀，並提起抗告等語。
三、按執票人向本票發票人行使追索權時，得聲請法院裁定後強
    制執行，票據法第123條定有明文。次按本票到期不獲付款
    時，執票人於行使或保全本票上權利之行為後，對於背書人
    、發票人及其他債務人得行使追索權；本票上雖有免除作成
    拒絕證書之記載，執票人仍應於所定期限內，為付款之提示
    ，但對於執票人主張未為提示者，應負舉證之責，票據法第
    124條準用第85條第1項、第95條亦有明文。據此，本票內記
    載免除作成拒絕證書者，執票人仍應於所定期限內為付款之
    提示，僅主張執票人未為提示者，應負舉證之責而已，並非
    謂執票人可不於所定期限內為付款之提示（最高法院71年度
    台上字第3671號裁定參照）。經查，本件相對人主張其執有
    抗告人共同簽發、如附表所示、未載到期日且免除作成拒絕
    證書之本票2紙，詎於100年3月21日提示未獲付款，為此聲
    請法院裁定准予強制執行等情，固據其提出該2紙本票為證
    。惟查，抗告人因案於100年3月19日至同年5月17日期間，
    被羈押於苗栗看守所並禁止接見通信，業據抗告人提出臺灣
    苗栗地方法院押票，並經本院依職權調閱臺灣高等法院出入
    監簡列表查明屬實。故相對人自無可能於100年3月21日向抗
    告人提示本票，則相對人主張其曾於100年3月21日提示系爭
    本票一節，即難認與事實相符，自非可採。是相對人既未提
    示系爭本票，揆諸前揭說明，即不得主張該票據權利，相對
    人聲請裁定就系爭本票准許強制執行，即無理由。從而，原
    裁定准予強制執行，容有未洽，抗告意旨指摘原裁定不當，
    聲明廢棄，為有理由，爰予廢棄，駁回聲請人本票裁定之聲
    請。
四、另按提起抗告，應於裁定送達後10日之不變期間內為之；當
    事人或代理人，因天災或其他不應歸責於己之事由，遲誤不
    變期間者，於其原因消滅後10日內，得聲請回復原狀，民事
    訴訟法第487條、第164條第1項定有明文。又對於在監所人
    為送達者，應向監所首長為之，民事訴訟法第130條定有明
    文，如當事人為在監所人，而逕向其住居所送達者，縱經其
    同居人或受僱人受領送達，亦不生送達之效力，最高法院著
    有69年台上字第2770號判例可資參照。經查，原裁定於抗告
    人在押期間內之100年4月28日分別送達至抗告人之住居所，
    因未獲會晤抗告人，亦無受領文書之同居人或受僱人，而將
    上開文書寄存於送達地之警察機關即臺北市政府警察局士林
    分局天母派出所及芝山岩派出所等情，有送達證書在卷可佐
    （見100年度司票字第3223號卷第22-25頁），雖嗣由抗告人
    之家人前往警察機關代為領取，惟依前開說明，原裁定並未
    送達監所首長，對抗告人之送達程序並非合法，自不生送達
    之效力，抗告人對該裁定抗告之不變期間即無從起算。又查
    原裁定再經本院依法囑託苗栗看守所之監所首長送達予抗告
    人，抗告人業已於100年5月17日收受無誤，此有囑託送達函
    文回函及送達回證證書在卷足憑（見同上卷第29-32頁）。
    故本件抗告人於100年5月17日收受裁定，於同年月26日即向
    本院提出抗告狀，抗告人既已於收受裁定後10日內向本院提
    出民事回復原狀暨抗告狀，足見抗告人並無因天災或其他不
    應歸責於己之事由而遲誤不變期間之情形，是此應非聲請回
    復原狀之問題，抗告人聲請回復原狀自無理由，惟原裁定既
    經廢棄，爰不另為駁回抗告人回復原狀之聲請，附此敘明。
五、據上論結，本件抗告為有理由。爰依非訟事件法第46條、第
    21條第2項，民事訴訟法第492條、第95條、第78條，裁定如
    主文。
中    華    民    國   100    年    7     月    28    日
                  民事第四庭  審判長法  官  張瑜鳳
                                    法  官  匡  偉
                                    法  官  楊晉佳
┌───────────────────────────┐
│附表                                                  │
├───┬───────┬───────┬───────┤
│編號  │ 票面金額     │    發票日    │   票據號碼   │
│      │（新臺幣）    │              │              │
├───┼───────┼───────┼───────┤
│ 001  │225,000,000元 │ 98年8月27日  │ TC：0000000  │
├───┼───────┼───────┼───────┤
│ 002  │100,000,000元 │ 99年1月28日  │ TC：0000000  │
└───┴───────┴───────┴───────┘
以上正本係照原本作成。
如不服本裁定，僅得於收受本裁定正本送達後10日內，以適用法
規顯有錯誤為理由並委任律師為訴訟代理人，向本院提出再抗告
狀（須附繕本一份及繳納再抗告裁判費新臺幣1,000元）。
中    華    民    國   100    年    7     月    29    日
                                    書記官  蘇炫綺